【裁判字號】    89,交聲,54
【裁判日期】    890202
【裁判案由】    違反道路交通管理處罰條例聲明異議
【裁判全文】
臺灣士林地方法院交通事件裁定                      八十九年度交聲字第五四號
    原處分機關  臺北巿交通事件裁決所
    異  議  人
    即受處分人  甲○○
右列異議人因違反道路交通管理處罰條例案件，對於臺北市交通事件裁決所於八十八
年十二月二十四日所為之處分（原處分案號：北市交裁車字第二二─0000000
00號），聲明異議，本院裁定如左：
    主  文
異議駁回。
    理  由
一原處分意旨略以：受處分人於八十八年九月十六日下午五時二十分許，騎乘車牌號
  碼ＥＡＦ─二○八號輕型機車，沿臺北市○○○路由南向北行駛，行經環河北路、
  民權西路口時，本應注意汽車行駛時，駕駛人應注意兩車併行之間隔，並隨時採取
  必要之安全措施，又輕型機車在市區道路時速不得超過三十公里，竟違反規定，以
  時速四十公里之速度行駛，未注意兩車併行之間隔，貿然超越右側由黃于綺（原名
  黃淑娟）騎乘之車牌號碼ＵＴＱ─八三○號輕型機車，致二車發生擦撞，黃于綺因
  而受有骨盆腔骨折、左手臂、左手背、右手臂、左腳背、右小腿擦傷等傷害，爰依
  道路交通管理處罰條例第六十一條第二項，裁處吊扣駕駛執照三個月，並依同條例
  第四十條第一項規定，裁處罰鍰新臺幣一千二百元。
二異議人即受處分人聲明異議意旨略以：環河北路係雙線慢車道，伊騎在左邊車道，
  黃于綺騎在右邊車道，二人各騎一線，其間互有前後，行至民權西路口，伊稍有領
  先，嗣因黃于綺向左閃避越過中心線，撞及伊騎乘之機車右中後方而肇事云云。
三按行車速度，在市區○○道上，時速不得超過三十公里，且輕型機器腳踏車在市區
  道路時速不得超過三十公里；汽車駕駛人，行車速度，超過規定之最高時速者，處
  四百元以上八百元以下罰鍰，道路交通安全規則第九十三條第一項第二款、第三款
  、道路交通管理處罰條例第四十條第一項分別定有明文。汽車駕駛人違反前開條例
  第四十條第一項規定者，除依該條款處罰鍰外，並予記違規點數一點，但已受吊扣
  駕駛執照處分者，不予記點，同條例第六十三條第一項第一款、第二項亦定有明文
  。次按，道路交通安全規則第九十四條第三項規定，汽車行駛時，駕駛人應注意兩
  車併行之間隔，並隨時採取必要之安全措施。末按汽車駕駛人，駕駛汽車違反道路
  交通安全規則，因而肇事致人受傷者，吊扣其駕駛執照三個月至六個月，道路交通
  管理處罰條例第六十一條第二項亦有明文規定。
四經查：異議人即受處分人於八十八年九月十六日下午五時二十分許，騎乘車牌號碼
  ＥＡＦ─二○八號輕型機車，以時速四十公里之速度，沿環河北路由南向北行駛，
  行經環河北路、民權西路口時，其機車右側與黃于綺騎乘之車牌號碼ＵＴＱ─八三
  ○號輕型機車左側發生擦撞，致黃于綺受傷之事實，為異議人所不否認，並有臺北
  市政府警察局內湖分局交通分隊製作之道路交通事故調查報告表、現場圖、交通事
  故談話紀錄表、道路交通事故補充資料及交通事故研判表等附卷可佐。且異議人於
  交通事故談話時已自承：伊行駛於慢車道上之第一車道，當時同車道前方有一部車
  牌號碼ＵＴＱ─八三○號輕型機車，伊欲超車，便從該車之左後側超越該車後，該
  車突然朝伊靠過來，伊見狀已來不及閃避等語不諱，核與黃于綺所指：伊行駛於慢
  車道之第一車道，至肇事處時，突然有一部ＥＡＦ─二○八號輕型機車從伊左後側
  衝過來，擦撞至伊左側車身等情大致相符，且事故現場圖亦顯示二車行駛於同一車
  道，則異議人與黃于綺原係行駛於同一車道，異議人自後方超車不當以致肇事之事
  實，應堪認定。異議人嗣翻異前詞，改稱：二人係各騎一線道，伊無超車云云，顯
  屬事後卸責之詞，不足採信。異議人以時速四十公里之速度超速行駛，復未注意與
  他車保持安全間隔，貿然超車，顯違反道路交通安全規則第九十三條第一項第二款
  、第三款、第九十四條第三項之規定。(二)次查，黃于綺因本件事故受有骨盆腔骨折
  、左手臂、左手背、右手臂、左腳背、右小腿擦傷等傷害，此有道路交通事故補充
  資料表可按，並為異議人所不爭，且黃于綺所受傷害與異議人之違規行為間，具有
  相當因果關係，是異議人駕駛汽車違反道路交通安全規則，因而肇事致人受傷，其
  違反道路交通管理處罰條例第六十一條第二項規定無疑。(三)黃于綺騎乘前揭輕型機
  車，本應注意輕型機車在市區道路時速不得超過三十公里，竟以時速四十公里之速
  度行駛，以致肇事，亦違反道路交通安全規則第九十三條第一項第二款、第三款之
  規定，惟異議人之違規，與他人之違規，併合而為危害發生之原因時，仍不能阻卻
  異議人之違規責任。原處分機關援引前揭規定，審酌異議人之違規事實情節輕重，
  依道路交通管理處罰條例第六十一條第二項之規定，對異議人裁處吊扣駕駛執照三
  個月之法定最低處罰，並依同條例第四十條第一項規定，裁處罰鍰四百元即新臺幣
  一千二百元，核無不當。本件異議為無理由，應予駁回。
據上論斷，應依道路交通案件處理辦法第十九條，裁定如主文。
中        華        民        國    八十九    年    二    月    二      日
                                  臺灣士林地方法院交通法庭
                                      法  官  陳  玉  曆
右正本證明與原本無異。
如不服本裁定，應於送達後五日內，向本院提出抗告狀。
          書記官  陳  鳳  嬌
中        華        民        國    八十九    年    二    月    十      日


司法院資訊處製作；財團法人民間司法改革基金會備份。
